【裁判字號】    98,訴,1627
【裁判日期】    990628
【裁判案由】    侵權行為損害賠償
【裁判全文】
臺灣高雄地方法院民事判決              98年度訴字第1627號
    原      告  乙○○○
    訴訟代理人  丙○○
    被      告  甲○○
當事人間請求侵權行為損害賠償事件，向本院刑事庭提起附帶民
事訴訟（本院98年度審簡附民字第144 號），經本院刑事庭裁定
移送前來，本院於民國99年5 月31日言詞辯論終結，判決如下：
    主  文
被告應給付原告新臺幣壹佰捌拾伍萬元，及自民國九十八年四月
二十四日起至清償日止，按年息百分之五計算之利息。
本判決於原告以新臺幣陸拾壹萬陸仟陸佰陸拾柒元為被告供擔保
後得假執行。
    事  實  及  理  由
壹、程序事項：
    本件原告經合法通知，未於言詞辯論期日到場，又核無民事
    訴訟法第386 條各款所列情形，爰依被告之聲請，由其一造
    辯論而為判決。
貳、實體事項：
一、原告主張：被告明知近來詐欺集團利用他人行動電話騙取民
    眾存款之風盛行，仍基於幫助詐欺取財之意思，於民國97年
    12月8 日前某日，將其向訴外人威寶電信股份有限公司（下
    稱威寶電信）申辦之行動電話門號0000000000SIM 卡（下稱
    系爭門號），提供予某詐騙集團使用。該詐騙集團成員遂利
    用系爭門號及其他門號，於97年12月8 及9 日，撥電話給原
    告佯稱帳戶遭冒用，要依指示提領款項後交付保管，致原告
    陷於錯誤而分別於97年12月8 日11時許，至訴外人第一商業
    銀行股份有限公司北斗分行（下稱北斗分行）提領新台幣（
    下同）45萬元後，在北斗鎮○○路○ 段「螺陽國小」前交付
    詐欺集團成員；於97年12月9 日11時許，在訴外人臺灣中小
    企業銀行股份有限公司（下稱台灣企銀）領取45萬元後，在
    螺陽國小前交付詐欺集團成員；及於97年12月9 日13時許，
    在溪州郵局領取95萬元後，在溪州鄉○○村○○路○ 段「溪
    州國中」前交付詐欺集團成員。被告所犯幫助詐欺取財罪，
    亦經法院判處罪刑在案。而按被告上述侵害行為，致原告受
    有185 萬元之損害，爰依侵權行為之法律關係，提起本件訴
    訟等情。並聲明如主文第1 、2 項所示。
二、被告則以：對原告主張之事實無意見，但其提供系爭門號之
    代價僅1 千元，原告請求賠償金額過高等語，資為抗辯，並
    聲明：原告之訴駁回。
三、兩造不爭執之事項：
  (一)被告於97年12月8 日前某日，將系爭門號提供予某詐騙集團
    使用。
  (二)某詐騙集團成員利用系爭門號及其他門號，於97年12月8 及
    9 日，撥電話給原告佯稱帳戶遭冒用，要依指示提領款項後
    交付保管，致原告陷於錯誤而分別於97年12月8 日11時許，
    至北斗分行提領45萬元後，在螺陽國小前交付詐欺集團成員
    ；於97年12月9 日11時許，在台灣企銀領取45萬元後，在螺
    陽國小前交付詐欺集團成員；及於97年12月9 日13時許，在
    溪州郵局領取95萬元後，在溪州國中前交付詐欺集團成員，
    而受有共計185 萬元之損害，有原告97年12月9 日警詢調查
    筆錄、彰化縣警察局北斗分局三條派出所受理刑事案件報案
    三聯單、台灣企銀存摺影本、北斗分行存摺影本、溪洲郵局
    存摺影本、系爭門號申請資料（見台灣彰化地方法院檢察署
    98年度偵字第2016號影卷第8 、9 、22、24至26、30頁）為
    證。
  (三)被告幫助詐欺之罪行，經本院98年度審簡字第1996號刑事判
    決（下稱系爭刑案）判處有期徒刑6 月確定，有本院調取系
    爭刑案影卷為證。
四、本件爭點：
    被告是否故意不法侵害原告權利？如有，則原告請求財產上
    損害賠償185 萬元，是否有理由？茲析述本院得心證之理由
    如下：
  (一)按因故意或過失，不法侵害他人之權利者，負損害賠償責任
    。故意以背於善良風俗之方法，加損害於他人者亦同；數人
    共同不法侵害他人之權利者，連帶負損害賠償責任﹔不能知
    其中孰為加害人者，亦同。造意人及幫助人，視為共同行為
    人，民法第184 條第1 項、第185 條第1 項、第2 項分別定
    有明文。
  (二)原告主張某詐騙集團利用被告提供之系爭門號及其他門號，
    於97年12月8 及9 日，撥電話給原告，以上開方式對原告施
    用詐術，致原告因陷於錯誤而依指示提領款項合計185 萬元
    ，分別於上開時、地交付予該詐欺集團成員，且被告因上述
    行為構成幫助詐欺取財犯行，並經法院判處罪刑等情，為兩
    造所不爭執，堪信為真，核詐騙集團成員以詐欺行為使原告
    提領185 萬元，並交付於詐騙集團，即屬故意以不法之方法
    侵害原告，則原告依侵權行為法律關係請求損害賠償，自屬
    有據。至被告雖以前詞置辯云云。然查，行動電話門號申辦
    門檻非高，一般人均可為之，倘非為供不法使用，衡情，尚
    無向他人收購行動電話門號之必要，且申辦行動電話門號之
    目的在於供己通訊使用，且通話費率非低，而通訊使用費用
    則當由申辦者繳納，是一般人均應有妥為保管，以防止他人
    任意使用其申辦行動電話門號之認識，此亦為眾所週知之事
    實。況邇來詐欺集團為掩飾其不法行徑，經常利用他人申辦
    之行動電話門號或電話轉接之方式行使詐術，以避免執法人
    員之追究及處罰，並願提出對價徵求他人提供行動電話門號
    ，是以被告客觀上應可預見向其收購系爭門號者，與上開詐
    欺集團成員之詐騙行為有密切關聯。次查，被告明知目前詐
    騙集團盛行，可能使用系爭門號而騙取他人財物乙節，業據
    被告自承在卷（見本院卷第79頁），益徵被告已具備相當之
    知識，非欠缺生活經驗之人，故被告此部分抗辯，並不足採
    。被告既預見詐騙集團可能使用系爭門號騙取他人財物，仍
    提供系爭門號予詐騙集團成員使用，即係以積極行為對該詐
    欺行為加以助力，使其易於實施，自屬幫助人，依上開說明
    ，被告亦為共同行為人，足以成立共同侵權行為，即應與詐
    騙集團成員共同負連帶損害賠償責任。
  (三)原告於上開時、地受有185 萬元之財產上損害及被告應與該
    詐騙集團成員對原告負連帶損害賠償責任等情，業如上述，
    是原告請求被告賠償185 萬元之財產上損害，為有理由，應
    予准許。
五、按給付無確定期限者，債務人於債權人得請求給付時，經其
    催告而未為給付，自受催告時起，負遲延責任，為民法第22
    9 條第2 項前段所明定。本件被告自98年4 月23日收受原告
    之刑事附帶民事訴訟起訴狀繕本一節，有送達證書可佐（見
    本院98年度審簡附民字第144 號第5 頁），故被告自98年4
    月23日受原告之催告起，負遲延責任，則原告請求自刑事附
    帶民事訴訟起訴狀繕本送達被告之翌日即98年4 月24日起算
    遲延利息，洵屬有據。從而，原告依據侵權行為法律關係，
    請求被告給付原告185 萬元，及自98年4 月24日起至清償日
    止，按年息百分之5 計算之利息，為有理由，應予准許。
六、原告陳明願供擔保，聲請宣告假執行，核無不合，爰酌定相
    當擔保金額併予准許之。
七、本件屬刑事附帶民事訴訟案件，原告並未繳納裁判費，且無
    送達費或鑑定費等裁判外訴訟費用問題，爰不為訴訟費用負
    擔之諭知。本件事證已臻明確，兩造其餘攻擊防禦方法，經
    核與判決結果，不生影響，爰不一一論述。
據上論結，本件原告之訴為有理由，依民事訴訟法第385 條第1
項前段、第390條第2項規定，判決如主文。
中    華    民    國    99    年    6     月    28    日
                  民事第五庭  審判長法  官    李昭彥
                                    法  官    賴文姍
                                    法  官    何佩陵
上為正本係依原本作成。
如不服本判決，應於送達後20日內，向本院提出上訴狀並表明上
訴理由，如於本判決宣示後送達前提起上訴者，應於判決送達後
10日內補提上訴理由書（須附繕本）。
中    華    民    國    99    年    6     月    28    日
                                    書記官    陳喜苓

司法院資訊處製作；財團法人民間司法改革基金會備份。
